臺灣彰化地方法院民事判決
110年度訴字第503號
原      告  蔡欣洳  
訴訟代理人  曾添泉  
被      告  謝政穎  
上列當事人間請求損害賠償事件，本院於民國110年10月14日言
詞辯論終結，判決如下：
    主  文
原告之訴駁回。
訴訟費用由原告負擔。
    事實及理由
壹、原告主張：
一、原告經友人介紹認識訴外人耀揚食品有限公司（下稱耀揚公
    司）、東星禽畜有限公司（下稱東星公司）之法定代理人郭
    韋宏。郭韋宏邀請不知情之原告合夥加入成為耀揚公司、東
    星公司股東，原告並與郭韋宏、被告及訴外人陳泓彰等人於
    民國105年7月13日，依如附表所示之出資額及出資比例，共
    同簽立合作契約書各1份（下稱耀揚公司、東星公司系爭合
    作契約，二者合稱系爭合作契約），且於同日經臺灣臺中地
    方法院所屬民間公證人陳曼里（下稱民間公證人陳曼里）辦
    理公證在案。嗣後兩造於106年8月2日簽立股權轉讓協議書
    （下稱系爭股權轉讓協議），由被告將伊依系爭合作契約在
    耀揚公司、東星公司之出資額新臺幣（下同）27萬元、27萬
    元共計54萬元之股權（下稱系爭股權、系爭股款）轉讓給原
    告，原告已將系爭股款一次全額匯入被告指定之銀行帳戶，
    並經被告確認匯款金額無誤，且耀揚公司、東星公司係經股
    東同意合法增資。不料，經原告查詢經濟部耀揚公司、東星
    公司之變更登記表，竟無被告持有系爭股權之登錄記載，導
    致原告無法向行政管理機關辦理公司股東變更登記，因而受
    有損害。則被告未依系爭股權轉讓協議履行轉讓系爭股權登
    記給原告，顯已違約，原告自得依民法第256條規定解除兩
    造間系爭股權轉讓協議（契約），並依民法第259條規定請
    求被告返還系爭股款54萬元等語。
二、並聲明：
㈠、被告應給付原告54萬元，及自支付命令送達翌日起至清償日
    止，按年息百分之5計算之利息。
㈡、訴訟費用由被告負擔。
貳、被告則以：
一、對於原告主張兩造與郭韋宏、陳泓彰、郭長勳（郭韋宏堂弟
    ，原東星公司負責人）等人，共同簽立系爭合作契約，並完
    成公證，且嗣後兩造簽立系爭股權轉讓契約，由伊將系爭股
    權轉讓原告乙節固不爭執。然伊簽立系爭合作契約後，確有
    以匯款方式給付投資款項54萬元予郭韋宏，嗣後係因個人資
    金運用，所以致電給郭韋宏表示要退股，郭韋宏向伊表示原
    告要以伊原投資額54萬元購買伊之股權，伊因而於106年8月
    2日與原告簽署系爭股權轉讓協議書。且伊係分別於106年7
    月13日及同年月25日收到郭韋宏匯入之30萬元、25萬元，共
    計55萬元款項，其中多出之1萬元郭韋宏稱係投資紅利。伊
    否認有違約情事，因兩造與郭韋宏等人簽立之系爭合作契約
    ，本即為暗股協議，原告亦明知此情，原告係因公司倒閉後
    ，始主張股權有問題；且兩造簽立系爭股權轉讓協議書，即
    代表伊已將系爭股權轉讓給原告，原告以耀揚公司、東星公
    司之公司變更登記表未登錄伊有系爭股權，致其無法取得系
    爭股權登記為由，主張伊違約，並解除系爭股權轉讓協議請
    求伊返還系爭股款，實無理由等語資為抗辯。
二、答辯聲明：原告之訴駁回。
參、本院之判斷：
一、原告主張其與郭韋宏、被告及訴外人陳泓彰等人於105年7月
    13日，依如附表所示之出資額及出資比例，共同簽立合作契
    約書各1份，且於同日經民間公證人陳曼里辦理公證在案。
    嗣後兩造又於106年8月2日簽立股權轉讓協議書，由被告將
    伊依系爭合作契約在耀揚公司、東星公司之出資額27萬元、
    27萬元共計54萬元之股權轉讓給原告，原告已依系爭股權轉
    讓協議書給付系爭股款被告。及經原告查詢經濟部耀揚公司
    、東星公司之變更登記表，並無被告持有系爭股權登記之登
    錄記載等語。業據其提出民間公證人陳曼里105年度中院民
    公里字第95號公證書及合作契約書（東星公司）、105年度
    中院民公里字第96號公證書及合作契約書（耀揚公司）、耀
    揚公司、東星公司變更登記表、系爭股權轉讓協議書等件為
    證（見支付命令卷第11-27頁、本院卷第79-92頁），被告對
    於上開事實亦不爭執，當堪信屬實。
二、原告主張被告未依系爭股權轉讓協議履行轉讓系爭股權登記
    給原告，顯已違反系爭股權轉讓協議，其得當庭依民法第25
    6條規定解除契約，並依民法第259條規定請求被告返還系爭
    股款54萬元等語。惟被告已否認違約，並以前詞置辯。經查
    ，觀之原告與郭韋宏、被告等人共同簽立之系爭耀揚公司合
    作契約，第一條約定「立合夥契約書人陳泓彰、謝政穎、蔡
    欣洳等三人，共同出資給郭韋宏投資耀揚食品有限公司，總
    資本額新台幣貳仟柒佰萬元整，出資額比例如下。蔡欣洳出
    資新台幣貳佰壹拾陸萬元，佔總股份8%。陳泓彰出資新台幣
    貳拾柒萬元，佔總股份1%。謝政穎出資新台幣貳拾柒萬元，
    佔總股份1%，其餘90%由其他人持有。」、第二條約定「本
    公司合夥人一致同意由郭韋宏擔任公司登記負責人；並同意
    由郭韋宏擔任經營代表人，處理公司一切有關事務。其他投
    資人除定期查帳或參加合夥人會議議決事務外，不得無端藉
    故干涉日常業務」、第四條約定「郭韋宏有義務每個月提供
    公司營運報表於出資者審閱」。另觀之原告與被告等人共同
    簽立之系爭東星公司合作契約，除出資人及出資額如附表所
    示，及約定「共同出資給郭長勳（嗣後更改為出資給郭韋宏
    ）投資東星禽畜有限公司」外，其餘之記載大致相同，顯然
    原告早已知悉其與被告、郭韋宏等人共同簽立之系爭合作契
    約，本即為由郭韋宏（東星公司原本為郭長勳，嗣後亦更改
    為郭韋宏）出名擔任其等投資額之出名股東，兩造均僅係隱
    名股東。即被告辯稱兩造與郭韋宏等人共同簽立之系爭合作
    契約，本即為暗股協議，原告亦明知此情乙節，應屬真實可
    信。
三、又被告辯稱伊簽立系爭合作契約後，確有以匯款方式給付投
    資款項54萬元予郭韋宏，確有其所匯款單影本為證（見本院
    卷第54頁），原告對此亦未爭執，堪信為真。再觀之兩造簽
    立之系爭股權轉讓協議第壹大條第二條約定「一旦完成股份
    轉移，東星及耀揚兩公司之任何債務與權益均與甲方（按即
    被告）無關」。第貳大條約定「本協議書所稱股權轉讓是指
    ：一、甲方確認伍拾肆萬元已匯入甲方指定之帳號。二、甲
    方同意移轉所有之全部股份予乙方（按即原告），並簽屬（
    按應為「簽署」之誤）股權轉讓之協議書」，足見兩造係以
    簽立系爭股權轉讓協議書為系爭股權轉讓之證明，且兩造並
    無約定被告將系爭股權轉讓給原告，必須辦理正式之公司股
    權登記轉讓事宜。且依前開所述，兩造既僅為系爭合作契約
    之隱名股東，被告亦無股權登記可資移轉登記給原告。雖原
    告主張耀揚公司、東星公司係經股東同意合法增資，並提出
    經見證人即耀揚公司、東星公司登記股東蘇漢明等人見證之
    合作契約書加註文字版本為證（見本院卷第123、125頁）。
    然對照原告自陳其係將向被告購買系爭股權之股款54萬元，
    匯給郭韋宏，再由郭韋宏將款項匯給被告（見本院卷第117
    ），及上開原告自己所提之其嗣後就系爭股權轉讓，與郭韋
    宏在系爭合作契約上加註簽認，並經見證人即耀揚公司、東
    星公司登記股東蘇漢明等人見證之合作契約書加註文字版本
    ，可知原告就其買賣取得被告之系爭股權，並已與郭韋宏確
    認被告原本投資取得之系爭股權，業已轉讓歸原告所有，此
    觀郭韋宏在原告出資額之後，以手寫註記原告增加之股權比
    例及出資額，並由郭韋宏簽名在後確認即明。則被告既與原
    告簽立系爭股權轉讓協議書，確認其已將系爭股權轉讓原告
    ，原告嗣後並自行與出名股東郭韋宏確認，由郭韋宏在系爭
    合作契約上加註簽認，並經見證人即耀揚公司、東星公司登
    記股東蘇漢明等人見證，自難謂被告未依約履行系爭股權之
    轉讓，而有違約情事。則原告嗣後徒以經其查詢經濟部耀揚
    公司、東星公司之變更登記表，竟無被告持有系爭股權之登
    錄記載，導致其無法向行政管理機關辦理公司股東變更登記
    ，主張被告違約，並據此依民法第256條規定解除兩造間系
    爭股權轉讓協議（契約），並依民法第259條規定請求被告
    返還系爭股款54萬元，要屬無據。
四、綜上所述，本件被告之抗辯應屬可信，原告主張尚無可採。
    從而，原告依民法第256條規定解除兩造間系爭股權轉讓協
    議（契約），並依民法第259條規定請求被告返還系爭股款5
    4萬元，為無理由，應予駁回。
肆、本件判決之基礎已臻明確，兩造其餘攻擊防禦方法及舉證，
    經審酌後核與判決結果無影響，爰不一一論述，併此敘明。
伍、訴訟費用負擔之依據：民事訴訟法第78條。　　　　　
中　　華　　民　　國　　110 　年　　11　　月　　2 　　日
                  民事第三庭    法　官　洪堯讚
一、以上正本係照原本作成。
二、如對判決上訴，應於判決送達後20日內向本院提出上訴狀。
    如委任律師提起上訴者，應一併繳納上訴審裁判費。
三、提起上訴，應以上訴狀表明(一)對於第一審判決不服之程度
    ，及應如何廢棄或變更之聲明，(二)上訴理由（民事訴訟法
    第441條第1項第3款、第4款），提出於第一審法院。
中　　華　　民　　國　　110 　年　　11　　月　　2 　　日
                                書記官　李盈萩　　
附表：系爭合作契約書記載之出資人、出資額，及所投資之公司
      、總資本額
 蔡欣洳 陳泓彰 謝政穎 郭韋宏 備註 耀揚食品有限公司 （總資本額2700萬元） 216萬元（佔總股份8%）  27萬元 （佔總股份1%） 27萬元 （佔總股份1%）  共同出資給郭韋宏投資耀揚食品有限公司 東星禽畜有限公司 （總資本額1800萬元） 198萬元（佔總股份11%）  27萬元 （佔總股份1.5%） 27萬元 （佔總股份1.5%） 486萬元 （佔總股份27%） 共同出資給郭長動（嗣後更改為郭韋宏）投資東星禽畜有限公司